【裁判字號】    97,訴,2130
【裁判日期】    980330
【裁判案由】    毒品危害防制條例
【裁判全文】
臺灣臺北地方法院刑事判決              97年度訴字第2130號
公  訴  人  臺灣臺北地方法院檢察署檢察官
被      告  丁○○
                    （另案在臺灣臺北監獄執行）
指定辯護人  甲○公設辯護人曾德榮
上列被告因毒品危害防制條例案件，經檢察官提起公訴（97年度
偵字第16576號），甲○判決如下：
    主  文
丁○○無罪。
    理  由
一、公訴意旨略以：被告丁○○之前有多次施用毒品前科，最近
    一次於民國95年間因施用毒品案件，經甲○於95年8月25日
    以95年度易字第1626號判決判處有期徒刑7月，丁○○上訴
    ，經臺灣高等法院於95年10月25日以95年度上易字第1911號
    判決駁回上訴而確定。經入監執行後，於96年7月16日執行
    完畢釋放出監。竟不知悔改，明知安非他命為毒品危害防制
    條例所列之第二級毒品，依法不得販賣，竟分別基於販賣第
    二級毒品之犯意：(一)於97年2月6日晚上8時許，在臺北市○○區○○路137巷14號4樓住處，以新台幣（下同）1000元之
    代價，販賣第二級毒品安非他命1包（約0.1 5公克）予丙○○施用。(二)於97年2月20日下午1時許，在前述住處，因丙○○向丁○○催討1000元債務，丁○○遂以1000元之代價，販
    賣第二級毒品安非他命1包（約0.12公克）予丙○○施用，
    因認被告涉犯毒品危害防制條例第4條第2項販賣第二級毒品
    罪嫌云云。
二、按犯罪事實應依證據認定，無證據不得推定其犯罪事實，又
    不能證明被告犯罪者，應諭知無罪之判決，刑事訴訟法第15
    4 條、第301 條第1 項分別定有明文。又認定犯罪事實所憑
    之證據，雖不以直接證據為限，間接證據亦包括在內，然而
    無論直接證據或間接證據，其為訴訟上之證明，須於通常一
    般之人均不致有所懷疑，而得確信其為真實之程度者，始得
    據為有罪之認定，倘其證明尚未達到此一程度，而有合理之
    懷疑存在而無從使事實審法院得有罪之確信時，即應由法院
    為諭知被告無罪之判決，最高法院著有76年臺上字第4986號
    判例可資參照。
三、本件公訴人認被告涉有前揭販賣第二級毒品之犯行，係以證
    人丙○○於警詢、偵查之證詞，及警方在被告家中所扣案之
    含安非他命殘渣之塑膠袋7個為其主要論據。但訊之被告則
    自始堅詞否認有何販賣第二級毒品甲基安非他命予證人丙○○之犯行，辯稱：沒有賣安非他命給丙○○，丙○○是挾怨
    報復。警方所扣得之含非他命殘渣之塑膠袋，是自己之前施
    用安非他命後留下的等語。
四、證據能力：證人丙○○於警詢之陳述，係被告以外之人於審
    判外之言詞陳述，經指定辯護人爭執其證據能力，而甲○復
    查無其警詢陳述具較可信之特別情況，依刑事訴訟法第159
    條第1項規定，不具證據能力，惟仍得以之作為彈劾證據，
    以爭執其偵查中、甲○審理時證詞之證明力（最高法院94
    年度臺上字第6881號判決意旨）。另證人丙○○於偵查中向
    檢察官所為之陳述，業經具結，且無顯不可信之情，依同法
    第159條之1第2項規定，應具證據能力。至非供述證據部分
    （詳後述），查無違反法定程序取得之情，依同法第158條
    之4規定反面解釋，亦具證據能力。
五、經查，證人丙○○對向被告購賣安非他命之時間、地點、數
    量、價格等情節，雖於警詢、偵查及審理中均證述一致（詳
    偵查卷第12頁、51頁、58頁；甲○卷第67頁至69頁）。但證
    人丙○○於審理中亦證稱：曾經到被告住處不到5分鐘，警
    察就來了，自己跟另外一位朋友也被警察帶回去做筆錄，且
    被採尿。遭被告用這種方法（陷害）的不只他一個人，還有
    其他人。我們到被告住處被警察查獲，被告後來卻沒事可以
    離開，我們就有事，很明顯是被告叫警察到那邊等我們等語
    （詳甲○卷第67頁、68頁背面）。證人丙○○既自認之前曾
    遭被告陷害而被警察調查，是其所為被告販毒之證述，顯有
    挾怨報復而為不實陳述之動機，其證述之真實性尚有疑問。
    另查，證人丙○○亦證稱：二次向被告買安非他命，第一次
    好像被告乾女兒小琪在場，第二次只有他跟被告在場等語（
    甲○卷第68頁背面）。但經甲○傳喚綽號小琪之證人乙○○
    到庭證稱：在被告家中，沒見過被告跟其他人在交易安非他
    命。對於97年過年期間某個晚上，在被告萬大路家中，丙○○曾在該處看到她一事，沒有印象，也沒有看過被告拿安非
    他命給丙○○等語（詳甲○卷第86頁背面、第87頁）。故證
    人乙○○之前述證述，則顯與證人丙○○之證詞不符。另本
    案警方雖在被告住處雖查扣含安非他命之殘渣袋7個。但被
    告長期有施用安非他命之習慣，不僅為被告所自承，且被告
    為施用安非他命毒品之累犯，有臺灣高等法院被告前案紀錄
    表在卷可參（甲○卷第3頁至22頁）。再衡之常情，販賣毒
    品者，應將毒品含包裝之塑膠袋賣出，且應有數量較多之乾
    淨分裝袋預備作為分裝安非他命之用。故依前述扣案包裝安
    非他命塑膠袋之數量僅7個，且含有安非他命殘渣之情形觀
    之，應係被告在住處施用安非他命後所留下之殘渣袋，顯無
    法作為被告販賣安非他命之佐證。此外，甲○復查無販賣安
    非他命之工具，如電子秤、分裝匙、分裝袋或帳冊等扣案可
    為佐證。故本案證人丙○○之證述不僅有不實陳述之動機並
    與證人乙○○之證述有前述矛盾，又無其他補強證據可為佐
    證，實難僅以證人丙○○之證述為被告販賣毒品之論證。
六、綜上所述，證人丙○○之證詞，既有上述之瑕疵。本案復查
    無其他積極證據足資證明被告有何販賣第二級毒品甲基安非
    他命之犯行，本案不能證明被告犯罪，依首開說明，自應為
    被告無罪之諭知。
據上論斷，應依刑事訴訟法第301條第1項，判決如主文。
本案經檢察官羅月君到庭執行職務
中    華    民    國    98    年    3     月    30    日
                  刑事第十四庭審判長 法  官  蔡坤湖
                                     法  官  沈君玲
                                     法  官  陳琪媛
上正本證明與原本無異。
如不服本判決應於收受送達後10日內向甲○提出上訴書狀，並應
敘述具體理由；其未敘述上訴理由者，應於上訴期間屆滿後20日
內向甲○補提理由書（均須按他造當事人之人數附繕本）「切勿
逕送上級法院」。
                                     書記官  周小玲
中    華    民    國    98    年    3     月    30    日


司法院資訊處製作；財團法人民間司法改革基金會備份。
